【裁判字號】    97,聲判,34
【裁判日期】    970923
【裁判案由】    聲請交付審判
【裁判全文】
臺灣高雄地方法院刑事裁定              97年度聲判字第34號
聲  請  人  乙○
共      同
聲請代理人  李慶榮律師
            孫守濂律師
            許泓琮律師
被      告  甲○○
上列聲請人因告訴被告偽造文書案件，不服臺灣高雄地方法院檢
察署不起訴之處分（96年度偵字第28649 號）及台灣高等法院高
雄分院檢察署之駁回再議處分（97年度上聲議字第952 號），聲
請交付審判，本院裁定如下：
    主    文
聲請駁回。
    理    由
一、按告訴人接受不起訴或緩起訴處分書後，得於7 日內以書狀
    敘述不服之理由，經原檢察官向直接上級法院檢察署檢察長
    或檢察總長聲請再議；上級法院檢察署檢察長或檢察總長認
    再議為無理由者，應駁回之；認為有理由者，第256 條之1
    之情形應撤銷原處分，第256 條之情形應分別為左列處分；
    告訴人不服上級法院檢察署檢察長或檢察總長認再議為無理
    由而駁回之處分者，得於接受處分書後10日內委任律師提出
    理由狀，向該管第一審法院聲請交付審判。法院認為交付審
    判之聲請不合法或無理由者，應駁回之。刑事訴訟法第256
    條第1 項前段、第258 條之1 、第258 條之3 第2 項前段，
    分別定有明文。再者，新修正刑事訴訟法第258 條之1 規定
    告訴人得向法院聲請交付審判，係新增對於檢察官不起訴或
    緩起訴裁量權制衡之一種外部監督機制，法院僅就檢察官所
    為不起訴或緩起訴之處分是否正確加以審查，以防止檢察機
    關濫權，惟法院並非檢察官之延伸，法院亦不負擔偵查之作
    為。依此立法精神，同法第258 條第3 項規定法院審查聲請
    交付審判案件時「得為必要之調查」，其調查證據之範圍，
    自應以偵查中曾發現之證據為限；而同法第260 條對於不起
    訴處分已確定或緩起訴處分期滿未經撤銷者，因發現新事實
    、新證據者得再行起訴之規定，其立法理由說明該條所謂不
    起訴處分已確定者，包括「聲請法院交付審判復經駁回者」
    之情形在內，是前述「得為必要之調查」，其調查證據範圍
    ，更以偵查中曾顯現之證據為限，不得就聲請人新提出之證
    據再為調查，亦不可蒐集偵查卷以外之證據。又法院裁定交
    付審判之前提，須告訴人之聲請再議業經上級法院檢察署檢
    察長認再議為無理由而駁回之者，始合乎聲請法院裁定交付
    審判之前提，如其再議之聲請，係經上級法院檢察署檢察長
    認再議為不合法而駁回，或如聲請人並非犯罪之適格告訴人
    ，本無告訴泉，其僅為告發或檢舉者，自不符合聲請交付審
    判之要件，所為之聲請自非適法，則法院應依同法第258 條
    之3 第2 項前段規定，以聲請不合法裁定駁回。
二、次按刑法第80條就追訴權時效期間之規定，業於民國94年2
    月2 日修正公布，並於95年7 月1 日施行，比較新舊刑法關
    於追訴權時效之規定，舊法規定之時效期間較新法規定為短
    ，有利於行為人，而聲請人所指被告偽造文書犯行在該次刑
    法修正之前，自應適用修正前刑法關於訴追權時效之規定。
    再刑法（行使）偽造文書罪，係科處最重本刑5 年以下有期
    徒刑之罪，依修正前刑法第80條第1 項第2 款之規定，其追
    訴權時效為10年。又偽證罪係侵害國家法益之罪，因偽證而
    間接受害之人請求究辦，僅可認為告發而非告訴。對於原檢
    察官就其告發之刑事處分，不得向上級審檢察官申訴不服，
    最高法院71年台上字第8127號、28年上字第3321號判例意旨
    著有明文。
三、本件聲請人聲請交付審判意旨略以：
  (一)聲請人即告訴人於再議聲請狀已具體指摘：被告甲○○於偽
    造請款單（估價單）及轉帳傳票等不實證據後，業已持以行
    使，供對伊提出告訴之用，伊在偵查告訴狀內載明，被告偽
    造之犯行已為行使犯行所吸收，應論以行使之罪名，檢察官
    自應併予論就。再被告所為上開行使偽造證據及私文書犯行
    ，於偵查中、第一審、第二審程序均一再行使之，行使之犯
    行一直在繼續狀態，告訴人係於94、95年間於該案到案受審
    ，被告行使偽造私文書之犯行仍在繼續中，自應以審判程序
    終了始為其行使行為之完成，而開始起算追訴權時效，原檢
    察官未察，遽以偽造行為追訴權時效已完成為由，而為不起
    訴處分，於法有違等語；台灣高等法院高雄分院檢察署（下
    稱高雄高分檢署）檢察長就此再議事由，亦視若無睹，於駁
    回處分書理由內全無記載，亦無說明何以不可採之理由。
  (二)本件原檢察官並未就被告於審判之證詞是否符合「於案情有
    重要關係事項」之構成要件而為審究，徒以法院判決無一提
    及被告於審判之證詞為由，遽認其不足以影響裁判之結果，
    因而謂與偽證罪之構成要件不相當云云，所持見解顯有違誤
    。高雄高分檢署駁回再議處分書就此再議理由，亦全無記載
    ，其處分顯有不適用法條及理由不備之違法等語。
四、經查：
  (一)本件聲請人前以被告涉犯湮滅證據（不在本件聲請交付審判
    之列）、偽造私文書、偽證等罪嫌，向高雄地檢署提出告訴
    、告發，經該署檢察官為不起訴處分後，聲請再議，經高雄
    高分檢署檢察長認再議為無理由而駁回之，聲請人收受上開
    駁回再議處分書後10日內，於97年8 月29日委任律師為代理
    人向本院聲請交付審判等情，有上揭不起訴處分書、再議駁
    回處分書及刑事聲請交付審判狀附卷可稽，其於法定期間內
    聲請交付審判，程序上核與上開規定相符，合先敘明。
  (二)聲請人雖以上開情詞聲請交付審判，惟查：
    1.偽造私文書原意在於行使，則行使偽造私文書時，其低度
      之偽造行為，固應為高度之行使行為所吸收，祇應成立行
      使偽造文書之罪，不再論以偽造之罪，而從一重處斷（參
      最高法院22年上字第564 號判例意旨）。本件關於被告若
      涉犯偽造私文書（請款單及轉帳傳票等）後進而行使，犯
      行如果成立，固僅論以一罪。而依聲請人所提96年3 月3
      日告訴狀內表明：（被告甲○○，下稱被告）竟為圖落實
      告訴人（即聲請人）之罪責，於82年8 月9 日故意塗改告
      訴人於82年4 月22日所提出，並經告訴人簽名、蓋章用以
      請款之「趙晴設計工作室」請款單（估價單），將其上原
      載…等文字，變造為…等文字，再將…等文字全部刪除，
      且將其於82年4 月26日所製作之公司轉帳傳票加以變造…
      ，進而持上開變造轉帳傳票對告訴人及其配偶提起變造有
      價證券之告訴等語明確，並以被告82年8 月10日告訴狀（
      狀載附工程承攬合約書、估價單、轉帳傳票、經變造支票
      等影本）1 份為證（參96偵他卷第2 、8 至12頁），再於
      96年3 月26日告訴理由狀提出上開82年4 月22日估價單、
      同年月24日轉帳傳票及被告告訴狀各1 份為證（參同偵卷
      第41至45頁），是由告訴意旨觀之，聲請人所指被告涉嫌
      （行使）偽造私文書日期，係82年8 月9 日或被告同年月
      10日向高雄地檢署對聲請人及其配偶趙晴提出告訴前之某
      時點，並非被告於94年、95年間始於審判時提出而行使已
      明，聲請人於被告前提起刑事告訴偵查程序即已知悉，則
      其遲至96年3 月3 日始提出本件告訴（高雄地檢署收狀日
      期為同年月7 日），顯已逾刑法偽造文書罪10年之追訴權
      時效，從而，高雄高分檢署以：上開聲請人遲至提出告訴
      時點，已逾刑法偽造文書罪之10年追訴權時效，自不得再
      行追訴處罰，原檢察官為不起訴處分，經核於法並無不合
      等語，駁回聲請人之再議聲請，於法相符。又被告雖於事
      後審判中提出上開偽造、變造文書等資料，僅為訴訟程序
      就攻擊防禦方法之主張或答辯，並非於審判時繼續行使偽
      造私文書可比，為此，聲請意旨此項見解，尚不成立。
    2.再本件原檢察官於不起訴處分書表明：「（三）又湮滅證
      據及偽證之被害法益為國家法益，並非個人法益，乙○（
      即聲請人）就此部分僅可認係告發，不得聲請再議。」等
      語明確（參卷附高雄地檢署不起訴處分書第5 頁），核與
      刑事訴訟法第256 條第1 項再議聲請權人明定限於「告訴
      人」相符，是就此部分再議聲請，高雄高分檢署雖以97年
      8 月18日高分檢守公字第15511 號函表明：被告甲○○部
      分業經處分駁回；就該案被告王玫玲偽證部分，聲請人並
      非犯罪被害人，其聲請為不合法而予駁回等語（參96偵字
      28649 號卷第14頁），而就被告甲○○偽證部分亦屬聲請
      不合法，文字上雖有漏載，惟該署再議駁回處分書僅就逾
      追訴權時效而為無理由之交代，對於被告甲○○偽證部分
      不予實質審議已明，參諸上開規定及判例意旨，偽證罪既
      係侵害國家法益之罪，聲請人因被告偽證而間接受害請求
      究辦，僅可認為告發而非告訴，已如上述，故其就此偽證
      部分聲請交付審判，堪認並未符合「上級法院檢察署檢察
      長認再議為無理由而駁回之」要件，從而，就此部分之聲
      請，即屬不合法。
  (三)綜上所述，本件聲請人交付審判之聲請，就被告偽造文書部
    分，為無理由；就被告偽證部分，為不合法，均與刑事訴訟
    法第258 條之3 第2 項前段之要件不符，自應予駁回。
五、依刑事訴訟法第258 條之3 第2 項前段，裁定如主文。
中    華    民    國    97    年    9     月    23    日
                刑事第十九庭  審判長法  官  林水城
                                    法  官  羅立德
                                    法  官  李昆南
上開正本證明與原本相符。
本件不得抗告。
中    華    民    國    97    年    9     月    23    日
                                    書記官  黃美玲


司法院資訊處製作；財團法人民間司法改革基金會備份。
